【裁判字號】    95,訴,587
【裁判日期】    950809
【裁判案由】    傷害致死
【裁判全文】
臺灣彰化地方法院刑事判決               95年度訴字第587號
公  訴  人  臺灣彰化地方法院檢察署檢察官
被      告  甲○○
指定辯護人  劉嘉堯律師
上列被告因傷害致死案件，經檢察官提起公訴（95年度偵字第
1398號），本院判決如下：
    主  文
甲○○傷害人之身體，因而致人於死，處有期徒刑貳年。
    事 實
一、甲○○係彰化縣彰化市○○路日月小吃部ＫＴＶ上班之公關
    小姐，與有婦之夫施晉元為男女朋友，其2人同居在彰化縣
    彰化市○○路65號2樓210室，施晉元平日生活開銷及經濟來
    源均仰賴甲○○。施晉元常於酒後以涂女於上班時必定係客
    人睡覺為由，與甲○○發生爭執，並對之毆打。於民國95年
    2月3日凌晨4時許，甲○○與施晉元返回上址住處後，2人即
    尋例一同飲酒。飲至於同日凌晨5時許，2人因細故發生爭執
    ，施晉元再度對甲○○毆打，甲○○不堪受毆即欲開門外出
    ，施晉元見狀即自冰箱上方取出前其所購買之水果刀1把（
    所有權屬施晉元），擺置在床頭櫃上，並向甲○○恫稱：敢
    出去試看看等語，甲○○因而不敢外出，只得與施晉元繼續
    喝酒。隨後甲○○趁施晉元不注意時，衝到床頭櫃旁，搶走
    上開水果刀，施晉元見狀亦衝過來抓住甲○○之手部，雙方
    因而發生拉扯（拉扯過程中，施晉元之左食指內側、右下顎
    、右乳房上部不慎遭水果刀割傷），甲○○在客觀上能預見
    以水果刀朝人之腰部刺入，可能導致人傷重致死之結果，於
    彼時，因不滿施晉元以暴力對待伊，竟基於傷害人身體之犯
    意，先以牙齒咬施晉元之右大拇指背部，再將上開水果刀上
    之塑膠套拔掉後，持該水果刀朝施晉元之左腰部接續刺2下
    ，施晉元受傷後，因喝酒過多之緣故，對於傷口的疼痛不以
    為意，2人即邊對飲並互為鬥嘴。於同日上午6時許，甲○○
    發現施晉元之出血量頗多，即央囑施晉元就醫，惟被施晉元
    拒絕。甲○○復打電話向施晉元之妻子許麗萍求助，然許麗
    萍當時並未接電話。其後，甲○○即因酒精交力發作而茫然
    睡著。後於同日14時許，施晉元因口喝而叫醒甲○○外出買
    飲料，甲○○買回飲料後，又繼續睡覺。於同日17時36分許
    ，甲○○接到同事打來催促其上班之電話，欲叫醒施晉元時
    ，方發現施晉元久叫未醒，已無生命跡象，即打119電話求
    助，施晉元雖經緊急送往彰化市彰化基督教醫院急救，惟因
    出血性休克，於到院前已死亡。甲○○於犯罪未被偵查機關
    發現，即到場之處理警員，陳明犯罪事實（詳細陳明係以發
    現人到彰化縣警察局彰化分局中正派出所接受訊問時，始合
    和盤供出），並接裁判。且經警扣得上開水果刀1把。
二、案經甲○○自首暨彰化縣警察局彰化分局報告臺灣彰化地方
    法院檢察署檢察官偵查起訴。
    理  由
一、訊據被告甲○○承認於前揭時、地因與被害人施晉元生有爭
    執，因不滿施晉元以暴力對待伊，先以牙齒咬被害人施晉元
    之右大拇指背部，再將上開水果刀上之塑膠套拔掉後，持該
    水果刀朝被害人施晉元之左腰部接續刺2下，後被害人施晉
    元因出血量頗多，但經被告央囑就醫，仍為拒絕。其後被告
    曾以電話向被害人施晉元之妻子許麗萍求助，但未有結果，
    至同日17時36分許，方發現施晉元久叫未醒，已無生命跡象
    等事實，且有現場照片76幀在卷及水果刀1把扣案可稽，此
    核與內政部警政署刑事警察局95年3月24日刑醫字第0950018
    877號鑑驗書所示「在案發現場所採集之房內地板兇刀、玫
    瑰紅酒瓶、被告右腳上之血跡及被告左、右手指甲，均未發
    現有被告及死者以外第3人之DNA」之情狀（即被害人並非係
    被告以外之人所行兇）相符，又被害人施晉元係遭人以刀刺
    傷致出血性休克死亡等情，業經台灣彰化地方法院檢察署檢
    察官督同榮譽法醫師及檢驗員相驗明確，有相驗屍體證明書
    、驗斷書、勘驗筆錄及中山醫學大學附設醫院病理科解剖鑑
    定報告書等在卷可憑，再參之證人許麗萍於偵查中亦明白證
    證述被告於刺傷被害人後，曾打電話向其求助等語，是被告
    之自白顯與事實相符，堪可採信。是被害人施晉元之死亡，
    係由被告之行為所致，其間有相當因果關係，已極為明確。
二、至於被告及指定辯護人以被告無預見能力為由，辯稱被告之
    行為不構成傷害致死罪云云。查：按加重結果犯，以行為人
    「能預見」其結果之發生為要件，所謂「能預見」乃指客觀
    情形而言，與主觀上有無預見之情形不同，若主觀上「有預
    見」，而結果之發生又不違背其本意時，則屬故意範圍（最
    高法院47年台上字第920號判例意旨參照）。查水果刀屬利
    刃，易穿入人體，而人體受利刃穿入，即有流血，況常人持
    水果刀朝屬於人體脆弱部位之腰部刺入2下，便有可能發生
    致人死亡結果之可能，此應為正常理性之一般人在客觀上所
    「能預見」。本件被告甲○○於持水果刀朝被害人腰部刺入
    之際，若於主觀有預見被害人會死亡之結果，其即該當殺人
    罪責，但因其於主觀上無「將導致被害人死亡」之預見，故
    不予成立殺人罪，惟於就客觀上而言，該導致被害人之死亡
    之結果，應屬「能預見」。是被告及辯護人所辯，恐係誤解
    法令之舉。
三、核被告所為，係犯刑法第277條第2項前段之傷害致人於死罪
    。被告甲○○於犯罪未被偵查機關發現，即到場之處理警員
    ，陳明犯罪事實，並接裁判，業據證人即承辦員警盧鐵木到
    庭證稱屬實，為對未發覺之罪自首而受裁判，應依修正前刑
    法第六十二條前段之規定，減輕其刑。按被告行為後，刑法
    關於自首有修正，修正前關於自首係是「必減」其刑，修正
    後關於自首是「得減」其刑，故經比較結果，以適用舊法較
    有利於被告。因此，依刑法第二條第一項前段，適用修正前
    刑法第六十二條前段之規定為妥。另被告係在ＫＴＶ上班之
    公關小姐，可謂「在紅塵中」討生活之人，長期供被害人吃
    喝等花用，又須受被害人毆打，處境令人同情，本次因再度
    受毆恫嚇，無奈而致為本件犯行，非但其犯罪情狀有憫恕之
    處，且若科以取低刑度猶嫌過重，故爰依修正前刑法第59條
    之規定，遞予酌減其刑。爰審酌被告之素行，實施之手段、
    方法、對被害人法益之侵害、其於犯行後態度及其於刺傷被
    害人後，非一再以央囑被害人前去就醫，且打電話以求救，
    可謂惡性非重等一切情狀，量處如主文所示之刑。至扣案之
    水果刀1把，非係為被告所有，故不為沒收之諭知。
據上論斷，應依刑事訴訟法第299條第1項前段，刑法第2條第1項
前段、第277條第2項前段、修正前刑法第62條前段、修正前刑法
第59條，判決如主文。
本案經檢察官江孟芝到庭執行職務。
中    華    民    國    95    年    8     月    9     日
                  刑事第一庭    審判長法  官  洪志賢
                                      法  官  姚銘鴻
                                      法  官  簡璽容
以上正本證明與原本無異。
如不服本判決，應於判決送達後10日內，向本院提出上訴狀（須
附繕本）。
告訴人或被害人對於判決如有不服具備理由請求檢察官上訴者，
其上訴期間之計算係以檢察官收受判決正本之日期為準。
中    華    民    國    95    年    8    月    16     日
                                      書記官  洪年慶
中華民國刑法第277條
（普通傷害罪）
傷害人之身體或健康者，處 3 年以下有期徒刑、拘役或 1 千元
以下罰金。
犯前項之罪因而致人於死者，處無期徒刑或 7 年以上有期徒刑；
致重傷者，處3年以上10年以下有期徒刑。


司法院資訊處製作；財團法人民間司法改革基金會備份。
